【裁判字號】    99,訴,467
【裁判日期】    990514
【裁判案由】    偽造文書等
【裁判全文】
臺灣臺北地方法院刑事判決               99年度訴字第467號
公  訴  人  臺灣臺北地方法院檢察署檢察官
被      告  甲○○
上列被告因偽造文書等案件，經檢察官提起公訴（99年度偵字第
2750號），嗣因被告就被訴事實為有罪之陳述，本院告知被告簡
式審判程序之旨，並聽取當事人之意見後，裁定改依簡式審判程
序進行，判決如下：
    主  文
甲○○意圖為自己不法之所有，而侵占遺失物，處罰金新臺幣陸
仟元，如易服勞役，以新臺幣壹仟元折算壹日。又行使偽造私文
書，足以生損害於他人，貳罪，各處有期徒刑月，如易科罰金
，均以新臺幣壹仟元折算壹日。信用卡簽帳單之商店存根聯上偽
造之「乙○○」署名枚均沒收之。又意圖為自己不法之所有，
以詐術使人將本人之物交付，未遂，處有期徒刑貳月，如易科罰
金，以新臺幣壹仟元折算壹日。所處有期徒刑部分，應執行有期
徒刑陸月，如易科罰金，以新臺幣壹仟元折算壹日。信用卡簽帳
單商店存根聯上偽造之「乙○○」署名枚均沒收之。
    事  實
一、甲○○於民國98年12月28日晚間11時許，在其任職之臺北縣
    新店市○○○路3號之「全家便利商店慶民店」外咖啡座地
    面，拾獲乙○○所遺失之皮夾1個（內含現金新臺幣（下同
    ）2,000元、永豐銀行卡號0000000000000000號信用卡1張、
    國泰世華銀行卡號0000000000000000號信用卡1張、金融卡2
    張及國民身分證、健保卡、學生證、自小客車駕照、重機車
    駕照、機車行照各1張等物），竟意圖為自己不法之所有，
    將上開物品予以侵占入己。另意圖為自己不法之所有，基於
    行使偽造私文書及詐欺取財之犯意，於附表編號1至4所示時
    間，使用前揭乙○○持有之永豐銀行及國泰世華銀行之信用
    卡前往尚智運動世界股份有限公司（下稱尚智公司）於臺北
    市○○○路56號所開設之尚智運動世界西門店，佯裝為持卡
    人乙○○而刷卡購物（其各次消費刷卡金額詳如附表），其
    中編號1、2、3交易授權成功部分，甲○○並在各信用卡簽
    帳單上偽簽「乙○○」之簽名，用以表示乙○○本人刷卡消
    費之意，而偽造簽帳單私文書，再持向該店店員陳冠宇行使
    ，致該店店員誤認甲○○係真正之持卡人，陷於錯誤同意交
    付商品，甲○○因而詐得附表編號1、2、3所示價值之財物
    ，足以生損害於乙○○及尚智公司、永豐銀行及國泰世華銀
    行對於信用卡授權交易與管理之正確性；至於附表編號4部
    分，則因乙○○於98年12月29日中午接獲前揭銀行寄送刷卡
    消費成功之簡訊通知，發覺其皮夾遺失及信用卡遭盜刷後，
    向前揭銀行辦理信用卡掛失致甲○○該次刷卡消費授權不成
    功、交易失敗，而未能詐取得手。
二、案經乙○○訴由臺北市政府警察局萬華分局報請臺灣臺北地
    方法院檢察署檢察官偵查起訴。
    理  由
壹、程序方面：
    按本件被告甲○○所犯係死刑、無期徒刑、最輕本刑為3年
    以上有期徒刑以外之罪，其於準備程序就前揭被訴事實為有
    罪之陳述，經法官告知簡式審判程序之旨，並聽取其與公訴
    人之意見後，本院認無不得或不宜改依簡式審判程序進行之
    處，爰依刑事訴訟法第273條之1第1項之規定，裁定本件由
    受命法官獨任進行簡式審判程序，合先敘明。
貳、實體方面
一、認定事實部分：
    上揭事實，業據被告甲○○迭於警詢、偵查中及本院審理時
    坦承不諱（見99年度偵字第2750號偵查卷第11至13頁背面、
    第51頁），核與告訴人乙○○、證人即永豐銀行代理人陳亮
    凱、證人即國泰世華銀行代理人郭世豪及證人即尚智運動世
    界西門店之店員陳冠宇證述之情節大致相符（見前揭偵查卷
    第14至25頁），並有扣案之告訴人之國民身分證、健保卡、
    自小客車駕照、學生證、前揭永豐銀行信用卡、國泰世華銀
    行信用卡、永豐銀行信用卡交易明細表、國泰世華銀行信用
    卡交易明細表各1份及信用卡簽帳單影本3紙在卷可佐（見前
    揭偵查卷第39、42、43頁），足認被告之自白核與事實相符
    ，應堪採信，足徵被告前開出於任意性之自白與事實相符，
    而足採憑。本件事證明確，被告犯行堪以認定，應依法論科
    。
二、論罪科刑部分：
  (一)按「簽帳單」係持卡人所簽署，用以證明所消費之金額，並
    同意依照信用卡使用規定，一經使用或訂購物品，均應按所
    示之全部金額，付款予發卡銀行之文書，屬於持卡人所製作
    之私文書（最高法院91年度台上字第4531號判決意旨參照）
    。核被告所為，係犯刑法第216條、第210條之行使偽造私文
    書罪、同法第339條第1項、第3項之詐欺取財既、未遂罪及
    同法第337條之侵占離本人所持有之物罪。又按如數行為於
    同時同地或密切接近之時地實施，侵害同一之法益，各行為
    之獨立性極為薄弱，依一般社會健全觀念，在時間差距上，
    難以強行分開，在刑法評價上，以視為數個舉動之接續施行
    ，合為包括之一行為予以評價，較為合理，則屬接續犯，而
    為包括之一罪，最高法院86年臺上字第3295號判例要旨可資
    參照。被告為圖在附表編號1及附表編號2所示尚智運動世界
    西門店以盜刷乙○○持有之永豐銀行信用卡之方式詐取財物
    ，先後密接在上開商店內以盜刷信用卡之方式購物2次，乃
    係基於單一之犯意，於同一日內遂行同一計畫之犯行，侵害
    之法益又均屬同一，則揆諸上開說明，其2次行為之獨立性
    薄弱，於刑法評價上，屬接續犯，應論以包括一罪。至於如
    附表編號3之行為，係被告以乙○○持有之國泰世華銀行信
    用卡方詐取財物，顯非侵害同一法益，起訴意旨認為此部份
    亦屬接續犯，容有誤會。又被告偽造乙○○署押之行為，為
    偽造私文書之部分行為，而偽造私文書之低度行為，又為行
    使之高度行為所吸收，均不另論罪。被告以一行為同時觸犯
    行使偽造私文書、詐欺取財既遂二罪，為想像競合犯，應依
    刑法第55條之規定，從一重之行使偽造私文書罪論處。又被
    告所犯上開2次行使偽造私文書罪、1次詐欺未遂罪及侵占遺
    失物罪間，犯意各別，行為互殊，顯係另行起意，應予分論
    併罰。又被告就附表編號4之行為，已著手於詐欺行為之實
    施而不，為未遂犯，就詐欺取財未遂部分，應依刑法第25條
    第2項之規定，按既遂犯之刑減輕，並先加後減之。
  (二)爰審酌被告正值青壯，不思依循正軌賺取財物，竟以前揭侵
    占遺失物、盜刷信用卡之手法，不法牟取財物，除造成他人
    權益受損外，更紊亂商業交易秩序；惟另考量被告於犯後已
    能坦承全部犯行，且本件經查獲之盜刷金額尚非至鉅，兼衡
    被告之犯罪動機、目的、手段、智識程度及其家庭經濟狀況
    係屬勉強等一切情狀，酌情量處如主文所示之刑，並就所宣
    告有期徒刑部分，定其應執行之刑，及均諭知易科罰金之折
    算標準。另就侵占遺失物罪部分，諭知易服勞役之折算標準
    ，以資懲儆。又被告持以行使之前揭信用卡簽帳單商店存根
    聯上偽造之「乙○○」署名3枚，既均屬偽造之署名，不問
    屬於犯人與否，應依刑法第219條之規定宣告沒收。
據上論斷，應依刑事訴訟法第273條之1第1項、第299條第1項前
段，刑法第216條、第210條、第337條、第339條第1項、第3項、
第55條、第25條第2項、第51條第5款、第41條第1項前段、第8項
、第42條第3項前段、第219條，刑法施行法第1條之1，判決如主
文。
本案經檢察官高維駿到庭執行職務。
中    華    民    國    99    年    5     月    14    日
                  刑事第七庭    法  官  章曉文
以上正本證明與原本無異。
如不服本判決應於收受送達後10日內向本院提出上訴書狀，並應
敘述具體理由；其未敘述上訴理由者，應於上訴期間屆滿後20日
內向本院補提理由書（均須按他造當事人之人數附繕）「切勿逕
送上級法院」。
                                書記官  林義盛
中    華    民    國    99    年    5     月    14    日
  附表
 ┌──┬────────┬─────────┬────┬────────┐
 │編號│消  費  時  間  │盜用之信用卡      │盜刷金額│詐  得  商  品  │
 ├──┼────────┼─────────┼────┼────────┤
 │ 1  │98年12月29日上午│永豐銀行卡號      │6,800元 │adidas牌球鞋1 雙│
 │    │11時37分4秒     │0000000000000000號│        │、球衣2 件      │
 ├──┼────────┼─────────┼────┼────────┤
 │ 2  │98年12月29日上午│永豐銀行卡號      │940元   │adidas牌運動提背│
 │    │11時38分44秒    │0000000000000000號│        │包              │
 ├──┼────────┼─────────┼────┼────────┤
 │ 3  │98年12月29日上午│國泰世華銀行卡號  │320元   │adidas牌帽子1 頂│
 │    │11時41分1秒     │0000000000000000號│        │                │
 ├──┼────────┼─────────┼────┼────────┤
 │ 4  │98年12月30日上午│國泰世華銀行卡號  │3,920元 │無（刷卡未成功）│
 │    │11時18分        │0000000000000000號│        │                │
 └──┴────────┴─────────┴────┴────────┘
附錄本案論罪科刑法條：
刑法第210條
偽造、變造私文書，足以生損害於公眾或他人者，處 5 年以下
有期徒刑。
刑法第216條
行使第210 條至第215 條之文書者，依偽造、變造文書或登載不
實事項或使登載不實事項之規定處斷。
刑法第339條
意圖為自己或第3 人不法之所有，以詐術使人將本人或第3 人之
物交付者，處5 年以下有期徒刑、拘役或科或併科1 千元以下罰
金。
以前項方法得財產上不法之利益或使第3人得之者，亦同。
前2項之未遂犯罰之。
刑法第337條
意圖為自己或第3 人不法之所有，而侵占遺失物、漂流物或其他
離本人所持有之物者，處500 元以下罰金。

司法院資訊處製作；財團法人民間司法改革基金會備份。
